臺灣臺南地方法院刑事判決
111年度訴字第983號
公  訴  人  臺灣臺南地方檢察署檢察官
被      告  徐英哲



            謝東吉



上列被告因傷害等案件，經檢察官提起公訴（111年度偵字第114
13號），本院判決如下：
    主  文
徐英哲、謝東吉共同犯恐嚇取財罪，各處有期徒刑陸月，如易科
罰金，均以新臺幣壹仟元折算壹日。
徐英哲、謝東吉其餘被訴傷害罪部分，公訴不受理。
    事  實
一、徐英哲因不滿陳柏鋒前向其債權人揭露其所在位置，心生不
    滿欲教訓陳柏鋒，即與謝東吉商議由謝東吉撥打陳柏鋒之電
    話將陳柏鋒誘出教訓，謀議既定，即由謝東吉撥打陳柏鋒之
    電話，以謝東吉之叔叔之縫紉機需維修為由與陳柏鋒相約於
    民國111年3月9日下午5許，在臺南市下營區之某餐廳碰面，
    嗣同日下午5時40分許，陳柏鋒至上址後，徐英哲、謝東吉
    即要求陳柏鋒跟隨渠等所駕駛之車牌號碼0000-00車輛，嗣3
     人行經位在臺南市下營區中華街000巷000弄之產業道路後
    ，徐英哲、謝東吉即下車，2人基於強制及恐嚇取財之犯意
    ，先由謝東吉拔取陳柏鋒所騎乘之機車鑰匙，阻止陳柏鋒離
    開現場，嗣2人即徒手及持安全帽毆打陳柏鋒之頭部，致陳
    柏鋒受有頭部外傷、頭暈及頭痛之傷害（傷害部分業據陳柏
    鋒撤回告訴）。之後徐英哲、謝東吉並對其恫稱：「如果沒
    有給滿意的交代要找人將你帶到山上埋掉」、「沒有簽就不
    能走」等語，因陳柏鋒甫遭毆傷，而心生畏懼，乃分別簽立
    面額為新臺幣（下同）6萬元及3萬元之本票交予徐英哲、謝
    東吉，嗣陳柏鋒報警處理，經警循線查悉上情。
二、案經陳柏鋒訴由臺南市政府警察局麻豆分局報告臺灣臺南地
    方檢察署檢察官偵查起訴。
    理  由
壹、程序部分
一、按被告以外之人於審判外之陳述，經當事人於審判程序同意
    作為證據，法院審酌該言詞陳述或書面陳述作成時之情況，
    認為適當者，亦得為證據。當事人、代理人或辯護人於法院
    調查證據時，知有第159條第1項不得為證據之情形，而未於
    言詞辯論終結前聲明異議，視為有前項之同意，刑事訴訟法
    第159條之5定有明文。查本件認定事實所引用之陳述證據，
    經本院於準備程序及審理時提示檢察官及被告徐英哲、謝東
    吉均表示無意見（見本院卷第40頁、79頁），迄於言詞辯論
    終結前亦未聲明異議，可視為同意作為證據，本院審酌該陳
    述證據之取得過程並無瑕疵，與本案待證事實間復具有相當
    之關聯性，以之為本案證據尚無不當，自得採為證據。
二、本案以下所引用卷內各項非供述證據性質之證據資料，均無
    違反法定程序取得之情形，依刑事訴訟法第158條之4規定之
    反面解釋，均應有證據能力。 
貳、實體有罪部分
一、訊問被告徐英哲、謝東吉均矢口否認有何強制、恐嚇取財犯
    行，被告徐英哲辯稱：那張三萬元本票是幫一位朋友追討的
    ，另一張六萬元是之前我跟陳柏鋒有債務糾紛。當時我跟謝
    東吉都沒有說出恐嚇的話語云云。被告謝東吉則辯稱：我沒
    有對陳柏鋒恐嚇取財，我跟陳柏鋒沒有債務糾紛。我都沒有
    講這些話。經查：
　㈠上開犯罪事實業經告訴人陳柏鋒指訴歷歷，告訴人陳柏鋒於
    警詢中證稱「…到達現場後謝東吉就把我騎乘的普重機車鑰
    匙拔掉，之後我就看到徐英哲下車後跟我說：『你（陳柏鋒)
    透漏我（徐英哲）的行蹤給別人』，之後徐英哲就從他所駕
    駛的自小客車副駕駛座拿一頂深藍色的安全帽，謝東吉與徐
    英哲兩人輪流拿安全帽開始毆打我的頭部，隨即又拿同一頂
    安全帽開始砸我的普重機車，導致我的機車兩邊後照鏡壞掉
    （玻璃碎片掉滿地），接著他們倆個就強迫我簽下兩張本票
    （一張新台幣三萬元、日期押111年4月9日）、（另一張新
    台幣六萬元、日期押111年6月9日），兩張本票總共九萬元
    ，恐嚇我說不簽本票就不讓我活了，等我簽完本票之後他們
    就丟下我，駕駛銀白色自小客車自行離開…」等語（見警卷
    第19-20頁）。又偵查中亦證稱「…當天是徐英哲開車，被告
    二人就說叫我跟著他們車子走，到一條產業道路就把我車子
    攔下，謝東吉就過來把我車子鑰匙拔掉，徐英哲也下車，兩
    人就用拳頭與安全帽毆打我的頭部，他們打完我後也不放我
    走，且說若不給他們滿意交代會找人帶我去山上埋掉，且拿
    出本票叫我簽面額三萬與六萬之本票，我就有簽立該本票，
    我不簽就不能走，後來我簽完對方就放我走。」等語（見偵
    卷第25-26頁）。本院審理中復具結證稱「（問：什麼在現
    場要簽這兩張本票？）因為如果沒有簽就不能離開。（問：
    被告二人有說什麼話或做什麼舉動，讓你覺得沒有簽本票不
    能離開？）就不能走。（問：只有這樣你就走就好了，如果
    我現在拿一張本票給你說『麻煩你簽一下，你不簽就不能走』
    ，我這樣客客氣氣地問你，你會簽還是你會走？）會走。（
    問：他們是這麼客氣的請你簽還是怎麼樣的態度請你簽，因
    為你說他們只是說你不簽不能走，我現在也是這樣對你講你
    不簽你不能走，他們是什麼樣的態度跟語氣讓你覺得沒有簽
    走不掉？）他們就有說不簽的話，就是會被帶去山上。（問
    ：帶去山上怎麼樣？）就沒說了。（問：那時候他們說你不
    簽，你會被帶去山上，你擔心你不簽會使你的生命、身體受
    到威脅，是嗎？）是。」等語（見本院卷第80-81頁）。雖
    證人即告訴人因時間或記憶關係所證內容前後稍有不一情形
    ，但關於被告二人有將其機車鑰匙取走不讓其離開，有毆打
    告訴人，不簽本票就不能離開及有說不簽要帶到山上等情，
    則證述始終如一，且被告也確實有簽立金額分別為三萬元、
    六萬元之本票無誤。同時被告二人亦坦承有取走告訴人機車
    鑰匙，有毆打告訴人，有要求告訴人簽立本票等情，足證告
    訴人所證是在被強制不簽本票不能離開，同時被告二人恫稱
    會對告訴人不利情形下始簽立系爭二張本票之事應堪信屬真
    實。此外，並有(陳柏鋒)衛生福利部新營醫院診斷證明書2
    份（見警卷第43-45頁）、案發現場照片4張（見警卷第49-5
    1頁）、臺南市○○區○○街000巷00號現場監視器影像翻攝畫面
    2張（見警卷第53頁）、本票照片1張（見警卷第55頁）及臺
    南市政府警察局麻豆分局扣押筆錄、扣押物品目錄表各1份
    （見警卷第23-24頁）可證。
　㈡至於被告二人辯稱沒有恐嚇、被告徐英哲辯稱是幫朋友追討
    債務及之前其跟陳柏鋒有債務糾紛乙節。查告訴人業否認與
    被告徐英哲有債務糾紛，並證稱「（問：你會簽這兩張本票
    是因為你有欠被告二人或其他人錢嗎？）我沒有欠他們錢。
    （問：有欠其他人錢嗎，例如，他們來幫人家討債說我幫某
    個人討債請你簽，有這回事嗎？）沒有。」等語（見本院卷
    第81-82頁）。而被告徐英哲對於是幫朋友追討債務及之前
    其跟陳柏鋒有債務乙事均未提出任何證據以資佐證，自難予
    採信。另被告二人是否有說恐嚇之言語，告訴人於上開證言
    中已證述被告徐英哲確有說不簽本票就不能離開及有說不簽
    要帶到山上等語（已如前述）。告訴人於本院審理中固證稱
    被告謝東吉在現場沒有講恐嚇的話，惟告訴人於警詢已證稱
    「(對方何行為使你心生畏懼？)徐英哲與謝東吉兩人說：『
    如果不交代的讓他們滿意的話，我就不用活了』。」等語（
    見警卷第21頁）；偵查中復證稱「他們打完我後也不放我走
    ，且說若不給他們滿意交代會找人帶我去山上埋掉」、「(
    當天要你簽立本票的是?)徐英哲與謝東吉，他們二人說我不
    簽的話不讓我走，他們兩個都有說」（見偵卷第25頁、第39
    頁）。告訴人於警、偵訊中均堅稱被告二人都有說恐嚇的言
    語，本院中始改稱被告謝東吉未說，顯是因事後告訴人已與
    被告等達成和解，故對只是幫忙被告徐英哲之謝東吉有所迴
    護，自尚難作有利被告謝東吉之認定。
  ㈢綜上所述，本件事證已臻明確，被告二人犯行均堪認定，應
    予論罪科刑。
二、論罪科刑　
　㈠被告二人明知其與告訴人間並無何債權債務關係存在，竟以
    言語恐嚇及不簽本票不准離開之方式，迫使告訴人簽立本票
    交付被告，故核被告二人所為，係犯刑法第304條第1項使人
    行無義務之事之強制罪、第346條第1項恐嚇取財罪。被告二
    人就上開犯行間，具有犯意聯絡與行為分擔，應論以共同正
    犯。被告二人就上開犯罪，係基於向告訴人索取財物之同一
    目的與決意，所犯強制及恐嚇取財罪均係在非法方法剝奪告
    訴人行動自由期間，行為主要部分有交疊，且被害人同一，
    依一般社會通念，若評價為法律概念之數行為而予以併合處
    罰，反有過度處罰之疑，故應評價為法律上之一罪，即被告
    二人係以一行為觸犯數罪名，應依刑法第55條前段想像競合
    犯之規定，從一重論以刑法第346條之恐嚇取財罪處斷。起
    訴意旨認被告涉犯之強制罪及恐嚇取財罪，應論數罪，容有
    誤會。　
　㈡爰以行為人之責任為基礎，審酌被告二人正值壯年，具有勞
    動能力，竟不思循正當方式獲取所需，以恐嚇、強制方式迫
    使告訴人心生畏懼而交付財物，侵害告訴人自由法益及財產
    法益，且危害社會安全，犯罪情節及所生危害尚非輕微，復
    推諉否認犯行，難認犯後態度良好，惟事後已與告訴人達成
    和解，兼衡被告等之素行、犯罪動機、目的、手段，被告徐
    英哲自陳高職畢業之教育程度，家裡尚有配偶及四個小孩，
    小孩都還未成年，平日在工地做工；被告謝東吉自陳高職畢
    業之教育程度，家裡尚有父母親、奶奶，平日從事粗工（見
    本院卷第91頁）之家庭生活、經濟狀況等一切情狀，各量處
    如主文所示之刑，併諭知易科罰金折算標準。　
　㈢沒收
　　本件被告等取得之2張本票業已扣案，自應依法發還告訴人
    ，爰不再宣告沒收。
參、不受理部分
一、公訴意旨略以：被告徐英哲因不滿陳柏鋒前向其債權人揭露
    其所在位置，心生不滿欲教訓陳柏鋒，即與謝東吉商議由謝
    東吉撥打陳柏鋒之電話將陳柏鋒誘出教訓，謀議既定，即由
    謝東吉撥打陳柏鋒之電話，以謝東吉之叔叔之縫紉機需維修
    為由與陳柏鋒相約於111年3月9日下午5許，在臺南市下營區
    之某餐廳碰面，嗣同日下午5時40分許，陳柏鋒至上址後，
    徐英哲、謝東吉即要求陳柏鋒跟隨渠等所駕駛之車牌號碼00
    00-00車輛，嗣3人行經位在臺南市下營區中華街000巷000弄
    之產業道路後，徐英哲、謝東吉即下車，2人基於傷害之犯
    意，徒手及持安全帽毆打陳柏鋒之頭部，致陳柏鋒受有頭部
    外傷、頭暈及頭痛之傷害。因認被告徐英哲、謝東吉涉犯刑
    法第277條第1項之傷害罪嫌。　
二、按告訴乃論之罪，告訴人於第一審辯論終結前得撤回其告訴
    ；又告訴經撤回者，法院應諭知不受理之判決，刑事訴訟法
    第238條第1項、第303條第3款分別定有明文。再不受理判決
    ，得不經言詞辯論為之，同法第307條亦規定甚明。
三、本件被告徐英哲、謝東吉經告訴人陳柏鋒告訴涉犯傷害案件
    ，公訴意旨認被告涉犯刑法第277條第1項之傷害罪嫌，依同
    法第287條前段之規定，須告訴乃論。茲因告訴人業於本院
    第一審言詞辯論終結前具狀撤回告訴，有撤回告訴狀1紙附
    卷（見本院卷第99頁）可稽。又被告徐英哲於偵查中供稱係
    因告訴人將其位置透露給地下錢莊，藉此賺取金錢，因此不
    滿所以把告訴人約出來等語（見偵卷第32頁），足徵被告等
    傷害告訴人，與之後以另有債務關係恐嚇告訴人簽立支票之
    事，應係各別之犯罪故意，公訴意旨亦認被告等所為傷害犯
    行，與前開論罪科刑部分屬數罪併罰關係，故揆諸前開法條
    之規定，此部分爰另為諭知不受理之判決。　　　
據上論斷，應依刑事訴訟法第299條第1項前段、第303條第3 款
，刑法第28條、第304條第1項、第346條第1項、第55條、第41條
第1項前段，刑法施行法第1條之1第1項。
本案經檢察官許家彰提起公訴，檢察官董詠勝到庭執行職務。

中　　華　　民　　國　　111 　年　　12　　月　　6 　　日
　　　　　　　　　刑事第二庭  審判長  法　官  彭喜有
                                      法  官  洪士傑
                                      法  官  蔡盈貞
以上正本證明與原本無異。
如不服本判決應於收受本判決後20日內向本院提出上訴書狀，並
應敘述具體理由。其未敘述上訴理由者，應於上訴期間屆滿後20
日內向本院補提理由書狀（均須按他造當事人之人數附繕本）「
切勿逕送上級法院」。 
        　　　　　　　　　　　　　　　書記官　歐慧琪
中　　華　　民　　國　　111 　年　　12　　月　　6 　　日
附錄本案論罪科刑法條全文
中華民國刑法第304條：
以強暴、脅迫使人行無義務之事或妨害人行使權利者，處 3 年
以下有期徒刑、拘役或 9 千元以下罰金。
前項之未遂犯罰之。
中華民國刑法第346條：
意圖為自己或第三人不法之所有，以恐嚇使人將本人或第三人之
物交付者，處 6 月以上 5 年以下有期徒刑，得併科 3 萬元以
下罰金。
以前項方法得財產上不法之利益或使第三人得之者，亦同。
前二項之未遂犯罰之。